【裁判字號】    97,台上,97
【裁判日期】    970110
【裁判案由】    違反毒品危害防制條例
【裁判全文】
最高法院刑事判決                九十七年度台上字第九七號
上  訴  人  甲○○
            乙○○
上 列一 人
選任辯護人  蘇文奕律師
            陳郁芬律師
上  訴  人  丙○○  男民國○○年○月○○日生
                    身分證統一編號：Ｚ000000000
                    住台灣省澎湖縣西嶼鄉內垵村185號
            丁○○  男民國○○年○月○○日生
                    身分證統一編號：Ｚ000000000
                    住台灣省澎湖縣西嶼鄉內垵村13號
上列上訴人等因違反毒品危害防制條例案件，不服台灣高等法院
台南分院中華民國九十六年七月十一日第二審更審判決（九十六
年度重上更(三)字第一０三號，起訴案號：台灣台南地方法院檢察
署八十八年度偵字第九五二一、一０一四三號），提起上訴，本
院判決如下：
    主  文
上訴駁回。
    理  由
按刑事訴訟法第三百七十七條規定，上訴於第三審法院，非以判
決違背法令為理由，不得為之。是提起第三審上訴，應以原判決
違背法令為理由，係屬法定要件。如果上訴理由書狀並未依據卷
內訴訟資料，具體指摘原判決不適用何種法則或如何適用不當，
或所指摘原判決違法情事，顯與法律規定得為第三審上訴理由之
違法情形，不相適合時，均應認其上訴為違背法律上之程式，予
以駁回。本件原判決撤銷第一審關於上訴人甲○○、乙○○、丁
○○、丙○○部分之科刑判決，改判依想像競合犯從一重論甲○
○、乙○○、丁○○、丙○○以共同運輸第二級毒品罪，甲○○
處有期徒刑十一年；乙○○累犯，處有期徒刑十三年；丁○○處
有期徒刑十二年；丙○○處有期徒刑十年；並均為相關從刑之宣
告。係依憑兼具證人身分之甲○○於警詢、乙○○與丁○○於警
詢及原審更(二)審、丙○○於警詢及偵查中之供述（均供認有參與
運輸毒品安非他命之犯行），證人即共犯謝茂林之證供，扣案如
原判決附表（下稱附表）一、二所示之物，內政部警政署刑事警
察局民國八十八年九月四日刑鑑字第八０四九四號鑑驗通知書、
快艇進出港登記簿、附表三之入出境資料查詢等證據資料而為論
斷，已敘明其所憑證據及認定之理由。而以上訴人等事後否認犯
罪，甲○○辯稱：伊數次前往大陸係為就醫（中醫），順便看古
董，不認識丙○○、丁○○，與謝茂林、乙○○亦不熟；乙○○
辯稱：為處理乃兄債務，運輸毒品非自願，雙方未談及利益；丁
○○辯稱：係遭恐嚇，如不從會對其妻小不利；丙○○辯稱：不
知要載運毒品云云，均屬卸責之詞，如何為不可採信，亦悉依卷
證資料予以論駁綦詳；並說明：丙○○之警詢筆錄雖未連續錄音
，然其所為自白經查證並無以不正方法取供之情形，其警詢自白
仍具證據能力之理由（見原判決理由壹）。從形式上觀察，原判
決並無足以影響判決結果之違背法令之情形存在。甲○○上訴意
旨略稱：原判決認定甲○○與謝茂林係共同行為人，然謝茂林經
原審更(二)審認成立共同販賣毒品罪，判處有期徒刑八年確定；甲
○○經原審認定係犯共同運輸毒品罪，判處有期徒刑十一年，各
為不同罪名之認定，量刑亦有偏頗。乙○○上訴意旨略稱：（一
）原審對於乙○○與丁○○於另案九十五年度上更(一)字第五二九
號案件中之證詞，未提示或令乙○○表示意見，踐行之訴訟程序
於法有違。（二）丁○○雖證稱係乙○○與謝茂林找伊接洽走私
毒品，但謝茂林則證稱係伊與甲○○前往澎湖找丁○○，原判決
認係乙○○與謝茂林前去找丁○○參與運毒，而未說明取捨理由
，證據上之理由自嫌不備。（三）原判決既認定上訴人等係自大
陸地區運輸安非他命來台，理由內未引用懲治走私條例第十二條
為據，有判決適用法則不當之違法。（四）本件倘上訴人等係基
於販賣之目的而為運輸，原判決置意圖販賣而持有之罪名不論，
亦有判決適用法則不當之違法。丙○○上訴意旨略稱：（一）原
判決既認鄭融豐於八十八年四月中旬自大陸廈門旅遊返台後，於
八十八年五月二十九日前未再前往大陸，乃又認定八十八年五月
二十九日鄭融豐與謝茂林、呂玉川、乙○○、丁○○、「陳先生
」等人在大陸某西餐廳商談運毒細節，前後矛盾，原審未予釐清
實情，有應調查之證據未予調查之違法。（二）甲○○並未參與
商談運毒細節，原審未予詳查係分擔何項工作，有調查未盡之違
法；丙○○與丁○○自大陸海域返回澎湖已是深夜，丙○○在海
上，丁○○則上岸，原審未調查丙○○在海上能否看見上岸之丁
○○，及說明丙○○在海上能為上岸藏放毒品之丁○○擔任把風
之理由，以及未說明丁○○及乙○○均證稱八十八年七月三十日
上午七時許起出安非他命時，丙○○並不在現場等有利之證詞，
為何不能採信之理由，有調查未盡及理由不備之違法。（三）原
判決事實欄認定八十八年七月二十九日係丙○○先駕駛順進福號
（快艇，下同）出海釣魚，同日下午二時許，丁○○再駕駛漁天
號（快艇，下同）自內垵漁港出發，二人於同日下午三時許在澎
湖西嶼小門村外海碰面，再共乘漁天號前往大陸海域等情；理由
欄則記載八月二十九日早上八時許，丁○○約丙○○一起出海釣
魚，至同日下午四時許，丁○○表示要到大陸取貨，丙○○於是
丟錨將順進福號固定在海上，與丁○○共乘漁天號前往大陸海域
，有理由矛盾之違法。（四）警方未掌握丙○○運輸毒品之明顯
事證於前，製作警詢筆錄時未連續錄音，原判決復未斟酌丙○○
係澎湖在地出身，僅國中程度捕魚為業，使用台語，遽謂警詢筆
錄係依丙○○之回答而製作，認有證據能力，自屬違法。丁○○
上訴意旨略稱：（一）謝茂林、乙○○、甲○○既未見過「陳先
生」處有製造安非他命之設備、工具，該安非他命應認係「陳先
生」為販賣而販入，原判決認無法認定「陳先生」係自己製造或
購買，顯屬違誤。（二）乙○○已證稱丁○○在與「陳先生」通
完電話後，隨即向其表示遭受「陳先生」恐嚇云云。原判決對此
有利證據不予採納，而未說明理由，實屬理由不備。又丁○○係
主張自己受恐嚇，原判決以薛妻陳雅雙未曾遭「陳先生」恐嚇，
認丁○○所辯為不可採，亦有理由矛盾之違法等語。惟查：（一
）第三審為法律審，並以第二審判決所確認之事實為基礎，據以
判斷其判決是否違背法令，此觀刑事訴訟法第三百九十四條第一
項前段之規定自明。本件原判決已於理由內說明其就案內所有證
據本於調查所得心證，分別定其取捨而為事實判斷之理由，並依
其確認之事實，說明上訴人等應僅成立共同運輸安非他命罪，與
販賣等罪之要件並不該當之論據，核無乙○○上訴意旨(四)所指判
決不適用法則之違法。至另案判決對於其他共犯認定之事實及其
量刑如何，並無拘束本案之效力。丁○○上訴意旨(一)及甲○○上
訴意旨所指，或置原判決所為明白論斷於不顧，或係徒憑己見漫
為爭辯，均難認係適法之第三審上訴理由。（二）供述證據，前
後雖稍有差池或互相矛盾，究竟何者為可採，事實審法院非不可
本於經驗法則，斟酌其他情形，作合理之比較，以定其取捨。原
判決係依憑乙○○與丁○○之供述，憑以認定前往澎湖找丁○○
共同參與運輸毒品者為乙○○及謝茂林，此屬事實審法院證據取
捨之職權行使，並不悖乎經驗法則，自不得任意指為違法，尚無
乙○○上訴意旨(二)所指理由不備之情形。（三）共同正犯實施犯
罪，係在合同意思範圍以內，各自分擔犯罪行為之一部，相互利
用他人之行為，以達其犯罪之目的，故共同正犯間，非僅就其自
己實行之行為負其責任，在犯意聯絡之範圍內，對於他共同正犯
所實行之行為，亦應共同負責。原判決已論列說明甲○○參與謀
議走私安非他命來台，其中一次前去澎湖接運毒品，但毒品未進
來，以及丙○○在八十八年七月二十九日與丁○○共同接駁運輸
安非他命入境後，由丁○○上岸藏放毒品，丙○○駕駛順進福號
在海上擔任把風，其三人應各就所參與分擔之部分負共同正犯責
任之證據及理由，並無丙○○上訴意旨(二)所指調查未盡及理由不
備之違法情形。又丁○○及乙○○於翌日前往取貨時縱未看見丙
○○，亦無礙於丙○○罪責之認定，難據為丙○○有利之證據，
原判決未予說明，容有微疵，仍非適法之第三審上訴理由。（四
）依附表三之記載，鄭融豐係於八十八年五月二十四日出境，同
年六月九日入境，原判決認定鄭融豐於八十八年五月二十九日與
謝茂林、呂玉川、乙○○、丁○○、「陳先生」等人在大陸某西
餐廳商談運毒細節，即無不合，尚無丙○○上訴意旨(一)所指調查
未盡之違法。（五）所謂對於被告有利之證據不予採納者，應說
明其理由，係指該項證據倘予採納，能予推翻原判決所確認之事
實，而得據以為有利於被告之認定者而言。如非此項有利於被告
之證據，縱未於判決內說明其不足採納之理由，因本不屬於上開
範圍，雖其訴訟程序有所違誤，但仍應受刑事訴訟法第三百八十
條之限制，不得據以為第三審上訴之適法理由。證人以聞自被告
本人在審判外之陳述作為內容，到庭而為轉述，係傳聞供述。其
轉述之內容如屬於被告否認犯罪所為有利之辯解者，概與被告本
人所持之辯解或說詞無異，尚難認該證人所轉述之內容即為對被
告有利之別一證據。本件證人乙○○雖證稱：丁○○在與「陳先
生」通完電話後，隨即向其表示遭受「陳先生」恐嚇等語。然核
此僅係證人乙○○於審判中到庭轉述其聽聞自丁○○在審判外之
陳述作為內容之傳聞供述，依其所供內容，究仍屬被告本人否認
犯罪之辯解而已，並非有利於丁○○之別一證據。原判決既已論
敘說明丁○○所辯遭「陳先生」恐嚇欲對其妻小不利，不得不參
與運輸安非他命之辯詞為不可採取之理由（見原判決理由貳、乙
、七、(一)），原判決雖未就上開證人乙○○之證述並非屬於對丁
○○有利之證據特別加以說明，但此單純訴訟程序上之簡略，並
非理由不備，對判決本旨不生任何影響，自不得執為適法之第三
審上訴理由。（六）刑事訴訟法第三百十條第七款規定有罪之判
決書，應於理由內記載「適用之法律」。此所稱之「法律」，係
指基於程序法及罪刑法定之原則，有罪判決書之理由欄應記載主
文所由生之程序法及實體法條文。現行實例，則於「理由」之後
，另列「據上論結或據上論斷」一欄，以記載該判決所適用之法
律。「據上論結或據上論斷」一欄，雖漏引該當法條，但其理由
已敘及，而與科刑上並無出入者，應認為於全案情節與判決本旨
並無影響，其漏引之條文非不得補正之，尚與判決不適用法則之
違背法令有間。原判決於理由欄貳、丙、一已敘明：「懲治走私
條例第十二條所指大陸地區，係指台灣地區以外之中華民國領土
，就金門馬祖與大陸地區大交接海域，以國防部公告之限制或禁
止水域為判斷基準，金門地區限制水域為東碇週邊海面三千至五
千公尺以內，禁止水域為東碇週邊海面三千公尺以內，有內政部
九十一年七月三十一日台內地字第０九一００一０三七號函暨所
附行政院大陸委員會函、行政院公報等可稽。本件接駁運輸安非
他命之地點在東經一一八度十分，北緯二四度十五分，業經丁○
○陳明。該海域距我金門東碇島七浬，距大陸福建陸地一．七浬
。依一浬為一．八五二公里計算，七浬為十二．九六公里，已逾
國防部公告之限制及禁止水域而屬大陸地區」等由，雖其「據上
論結」一欄漏引懲治走私條例第十二條，依上說明，仍於判決結
果不生影響，自無判決不適用法則之違法可言。（七）刑事訴訟
法第一百六十五條規定調查證據文書之程序，其立法意旨，在使
當事人對該證據文書有審察答辯之機會，以保審判不失其平允。
然採為判決基礎之證據文書，曾否宣讀或告以要旨，僅與事實之
判斷資料有關，如當事人就該證據文書之作成或顯示之事項，曾
經參與或為其親身經歷，又非其所爭執之關鍵，縱原審審判筆錄
並無該項證據文書曾經宣讀或告以要旨之記載，其於審判之公平
性亦無損害之可言，參諸同法第三百八十條之意旨，自難認原判
決有同法第三百七十九條第十款之違法情形。本件原判決採為判
決基礎之乙○○、丁○○於九十六年五月十七日，原審另案審理
九十五年度上更(一)字第五二九號案件時之供述筆錄，其中乙○○
部分係其親身所為之陳述，丁○○證稱係乙○○與謝茂林前來澎
湖找伊參與運輸毒品乙節，則與乙○○在本案之供述相同（見原
審更(二)審卷第二一四頁），為乙○○所不爭執。於此情形，即令
未在審判期日就上揭筆錄踐行向乙○○宣讀或告以要旨之程序，
仍於乙○○訴訟上防禦權之行使無損，而無乙○○上訴意旨(一)所
指應於審判期日調查之證據未予調查之違法。（八）科刑之判決
，其所載之事實與理由，必須一致，如有不合，固屬判決理由矛
盾；但此所謂應記載之犯罪事實，依刑事訴訟法第三百零八條立
法理由之解釋，係指賦予法律評價而經取捨並符合犯罪構成要件
之具體社會事實。故所載事實與理由不相適合之判決理由矛盾，
若屬於構成犯罪要件事實以外之瑕疵，但無礙於整個犯罪事實之
認定，並未致適用法令錯誤，且對於判決本旨不生任何影響時，
仍難據為第三審上訴之合法理由。原判決關於丁○○與丙○○二
人於八十八年七月二十九日，究係同時或先後前往澎湖西嶼小門
村外海附近碰面，此部分細節之事實記載與理由說明，雖略有差
異，但就其二人於當日下午，共同駕乘漁天號前往由乙○○、謝
茂林所指示之東經一一八度十分、北緯二四度十五分附近海域（
屬大陸地區），自大陸漁船接駁運輸附表一之安非他命進入澎湖
海域等構成犯罪要件事實之記載及理由說明，則無異致，對於全
案運輸（私運）第二級毒品情節及認應依運輸第二級毒品論處上
訴人等罪刑之本旨，皆無影響。原判決關於丙○○上訴意旨(三)之
前開矛盾，尚未致適用法令錯誤，復對判決本旨不生影響，自不
得據為第三審上訴理由。丙○○及丁○○其他上訴意旨則係就原
判決已說明論斷之事項，專憑己意再事爭執，亦非適法之上訴理
由。綜上所陳，本件上訴人等之上訴尚難認已符合首揭法定之第
三審上訴要件，應認渠等之上訴違背法律上之程序，均應予駁回
。
據上論結，應依刑事訴訟法第三百九十五條前段，判決如主文。
中    華    民    國  九十七  年    一    月    十    日
                      最高法院刑事第十二庭
                          審判長法官  邵  燕  玲
                                法官  李  伯  道
                                法官  孫  增  同
                                法官  吳      燦
                                法官  李  英  勇
      本件正本證明與原本無異
                                      書  記  官
中    華    民    國  九十七  年    一    月   十四   日
                                                    ｍ


司法院資訊處製作；財團法人民間司法改革基金會備份。
